臺灣基隆地方法院民事裁定  
110年度消債更字第25號
聲  請  人  吳雅鈴  
即  債務人            
代  理  人  粘怡華律師（法扶律師）
上列債務人聲請消費者債務清理更生事件，本院裁定如下：
    主  文
聲請人甲○○自民國110年5月28日下午4時起開始更生程序。
命司法事務官進行本件更生程序。
    理  由
一、按債務人不能清償債務或有不能清償之虞者，得依消費者債
    務清理條例（下稱債清條例）所定更生程序，清理其債務；
    債務人無擔保或無優先權之「本金及利息」債務總額未逾新
    臺幣（下同）1,200萬元者，於法院裁定開始清算程序或宣
    告破產前，得向法院聲請更生；債務人對於金融機構負債務
    者，在聲請更生前，應向最大債權金融機構請求協商債務清
    償方案，或向其住、居所地之法院或鄉、鎮、市、區調解委
    員會聲請債務清理之調解；協商或調解成立者，債務人不得
    聲請更生，債清條例第3條、第42條第1項、第151條第1項、
    第7項前段分別定有明文。而依債清條例第2條第1項、第2項
    規定，債清條例所稱消費者，指5年內未從事營業活動或從
    事營業額平均每月20萬元以下之小規模營業活動之自然人。
    是若消費者即債務人有不能清償債務或有不能清償債務之虞
    ，且客觀上並無濫用更生程序之情事者，自應使其藉由債清
    條例所定程序清理債務。又法院開始更生程序之裁定，應載
    明其年、月、日、時，並即時發生效力；法院裁定開始更生
    程序後，得命司法事務官進行更生程序，債清條例第45條第
    1項、第16條第1項前段規定甚明。
二、聲請意旨略以：聲請人即債務人前曾向本院聲請債務清理之
    調解（本院110年度司消債調字第23號），最大債權銀行即
    國泰世華商業銀行股份有限公司雖提出每月清償3,013元方
    案，然因聲請人尚有其他資產公司債務，故而調解不成立。
    聲請人現於安親班擔任隨車員，月薪1萬8,000元，並領有兒
    少補助2,800元，每月收入約2萬0,800元，每月固定支出2萬
    0,797元，而有不能清償債務之情形，又聲請人未成年子女
    今年將可就讀公立安親班，每月可節省3,000元支出以供清
    償；因聲請人無擔保或無優先權之債務總額未逾1,200萬元
    ，且未經法院裁定開始清算程序或宣告破產，故依法向本院
    聲請更生等語。
三、經查：
　㈠聲請人主張其於本件聲請前5年未從事營業活動，且無擔保或
    無優先權之債務總額未逾1,200萬元，其雖向本院聲請債務
    清理之調解（本院110年度司消債調字第23號），然調解不
    成等情節，業據其提出財產及收入狀況說明書、債權人清冊
    、戶籍謄本、110年元月份薪資袋、新北市社會福利資格證
    明瑞芳區、107、108年度綜合所得稅各類所得資料清單、全
    國財產稅總歸戶財產查詢清單、勞工保險被保險人投保資料
    表、財團法人金融聯合徵信中心當事人綜合信用報告─債務
    清理條例前置協商專用債權人清冊等件為證，堪信為真實。
    從而，本件聲請應予評估之要件，當屬衡諸聲請人目前之全
    部收支暨其財產狀況，聲請人是否已達不能維持最低生活條
    件，而有「不能清償債務或有不能清償之虞」之情形？
  ㈡茲審核其要件如下：
  ⒈本件截至債權人因本院司法事務官通知而陳報債權額之時止
    ，聲請人無擔保或無優先權之「本金及利息債務」，累計已
    達207萬4,864元（按：參酌債清條例第42條第1項之立法理
    由，本院評估聲請人有無「不能清償債務或有不能清償之虞
    」，僅計列債權人之「本金及利息債務」，不併算債權人主
    張之違約金或其他費用），此有債權人提出之陳報內容存卷
    為憑。
  ⒉聲請人現今名下並無可供變現換價之土地、房屋等財產，此
    據聲請人提出全國財產稅總歸戶財產查詢清單為證。準此，
    聲請人現今已無足可抵充前揭債務之財產，當可認定。
  ⒊聲請人主張其目前每月固定收入含兒少補助共2萬0,800元，
    參酌聲請人提出之110年元月份薪資袋、108年度綜合所得稅
    各類所得資料清單，並無足認聲請人有短報其收入之情事。
    故本院乃逕依聲請人陳報之收入2萬0,800元作為衡量。
  ⒋聲請人主張其每月必要支出2萬0,797元（含膳食費、交通費
    、水電費、手機費、市內電話費、網路第四台費、人壽保險
    費、兒子扶養費、安親班費用），未逾債清條例第64條之2
    第1、2項規定【衛生福利部公告之110年度新北市每人每月
    最低生活費為1萬5,600元，故聲請人每月必要生活費用應為
    1萬8,720元（計算式：15,600×1.2＝18,720），加計聲請人
    扶養未成年子女，每月尚須支出9,360元（計算式：18,720÷
    2＝9,360），故聲請人每月必要支出總計2萬8,080元（計算
    式：18,720＋9,360＝28,080）】，並無不合。是依聲請人每
    月收入扣除每月必要支出以後，聲請人每月僅餘3元可供清
    償。
  ⒌承前，聲請人無擔保或無優先權之「本金及利息債務」，累
    計已達207萬4,864元，惟聲請人為67年7月生，現年42歲又1
    0個月，至法定退休年齡65歲，僅餘22年又2個月之職業生涯
    可期，聲請人即使勉力清償，上開債務亦非其於屆齡退休以
    前所得清償完畢，且於屆齡退休以後，聲請人亦必頓失依靠
    而無維生能力，是堪認聲請人客觀上確有不能清償債務之虞
    ，而有藉助更生制度調整其與債權人間之權利義務關係以重
    建其經濟生活之必要。
四、綜上所述，聲請人為一般消費者，未經法院裁定開始清算程
    序或宣告破產，且本件無擔保或無優先權之本金及利息債務
    總額未逾1,200萬元，雖曾向本院聲請債務清理之調解而不
    成立，衡諸聲請人目前之全部收支暨其財產狀況，而有不能
    清償債務之虞。此外，又查無債清條例第6條第3項、第8條
    或第46條各款所定應駁回更生聲請之事由存在，則其聲請更
    生，自屬有據，並應准許。至債務人於更生程序開始後，應
    另行提出足以為債權人會議可決或經法院認為公允之更生方
    案以供採擇，俾免更生程序進行至應行清算之程度（債清條
    例第61條規定參看），而本院司法事務官於進行更生程序、
    協助債務人提出更生方案時，亦應注意酌留債務人生活上應
    變所需之費用，並依社會常情衡量債務人之償債能力，依此
    協助債務人擬定公允之更生方案，期與債清條例重建債務人
    經濟生活之立法目的相合。
五、依債清條例第45條第1項、第16條第1項，裁定如主文。
中　　華　　民　　國　　110 　年　　5 　　月　　28　　日
                  民事庭法  官　林淑鳳
以上正本係照原本作成。
本件裁定不得抗告。
中　　華　　民　　國　  110　年　 　5　　月　 　28　　日
                        書記官　陳櫻姿